臺灣士林地方法院小額民事判決
110年度士小字第1982號
原      告  聖塔露琪亞公寓大廈商務住宅區管理委員會

法定代理人  林福田  
訴訟代理人  池宗訓  
被      告  李約靜  

訴訟代理人  盧柏峰  

上列當事人間給付管理費事件，於中華民國110年11月9日言詞辯
論終結，本院判決如下：
    主  文
原告之訴駁回。
訴訟費用新臺幣壹仟元由原告負擔。
    理由要領
一、按訴狀送達後，原告不得將原訴變更或追加他訴。但擴張或
    減縮應受判決事項之聲明者，不在此限，民事訴訟法第255
    條第1 項但書第3 款定有明文。本件原告起訴聲明請求：「
    被告應給付原告新臺幣（下同）67,080元，及自支付命令送
    達翌日起至清償日止，按年息5％計算之利息。」，嗣於本院
    審理中變更訴之聲明為：「被告應給付原告61,288元，及自
    起訴狀繕本送達翌日起至清償日止，按年息5％計算之利息。
    」（見本院卷第48-49頁），核屬減縮應受判決事項之聲明
    ，自應准許。
二、原告起訴主張：被告為門牌號碼：新北市○○區○○路00號22樓
    房屋及該屋所含編號第93號及第94號機械停車位（以下合稱
    系爭停車位）所有權人，亦為原告所管理聖塔露琪亞公寓大
    廈社區（下稱系爭社區）之區分所有權人。系爭停車位原由
    聖塔露琪亞公寓大廈夢幻區管理委員會(下稱夢幻區管委會)
    管理，原告於民國106年2月20日收到夢幻區管委會來函通知
    歸還59號地下1樓包含系爭停車位在內之共5座機械停車位，
    由原告（即商務住宅區）自行管理維護，依系爭社區住戶規
    約第1章第3條及第5條約定，住戶有按規定繳納管理費之義
    務，而管理費依居住單位面積每坪收費60元每月繳納一次，
    依上約定，被告應按月應繳停車位管理費，每個停車位以10
    .87坪計算，2個停車位共21.74坪，合併於管理費每坪新臺
    幣（下同）60元計算，即每一停車位每月應交納652元停車
    位管理費。詎被告自民國106 年4月起至110年2月止，尚積
    欠47個月之系爭停車位管理費，共61,288元未繳納。屢經催
    索，未予置理。為此，爰依公寓大廈管理條例第21條與系爭
    社區住戶規約之規定，提起本件訴訟等語，並聲明：被告應
    給付原告61,288元，及自起訴狀繕本送達翌日起至清償日止
    ，按年息5％計算之利息。
三、被告則以：系爭停車位原由夢幻區管委會進行保養、維修管
    理，該會原向伊收取每月每停車位管理費為 500元。嗣夢幻
    區管委會因人力不足及安全顧慮等因素，遂於106年2月20日
    發函予伊，表示終止系爭停車位之管理，並表明自「即日起
    歸還車位所有權人自行管理」等語，伊自此遂自行另覓廠商
    維修、保養系爭停車位迄今。未料，本件原告自始至終均未
    實際管理系爭停車位，竟恣意決議每停車位每月收取652元
    ，其收費標準尚高於原夢幻區管委會每月向伊收取之500元
    停車位管理費。原告於110年間自行決定收取先前之未曾發
    生之停車位管理費，實不知其依據何在，故本件原告之請求
    ，於法無據；另主張時效抗辯等語，資為抗辯；並聲明求為
    駁回原告之訴。      
四、得心證之理由：
(一)按當事人主張有利於己之事實者，就其事實有舉證之責任，
    民事訴訟法第277條前段定有明文。民事訴訟如係由原告主
    張權利者，應先由原告負舉證之責，若原告先不能舉證，以
    證實自己主張之事實為真實，則被告就其抗辯事實即令不能
    舉證，或其所舉證據尚有累，亦應駁回原告之請求」（最高
    法院17年上字第917號判例參照）。又有關公寓大廈收取管
    理費之依據，公寓大廈管理條例第10條第2 項規定公寓大廈
    共用部分、約定共用部分之修繕、管理、維護，由管理負責
    人或管理委員會為之。其費用由公共基金支付或由區分所有
    權人按其共有之應有部分比例分擔之。而公共基金如何收費
    ，依同條例第18條第1 項第2 款規定，由區分所有權人依區
    分所有權人會議決議繳納。
(二)原告主張被告為其所管理系爭社區之區分所有權人，且於社
    區中有機械車位2個，被告未繳納106 年4月起至110年2月止
    之車位管理費等情，為被告不爭執，堪信為真實。然原告主
    張依系爭社區住戶規約第1章第3條及第5條約定，被告應按
    月繳納1個停車位652元之管理費云云，為被告所否認，自應
    由原告就社區規約有規定停車位管理費此一事實負舉證責任
    。經查，兩造均不爭執被告之車位於106年之前係由夢幻區
    管理委員會管理及收取管理費，非由原告收取，可知106年
    之前原告並無收取停車位管理費，原告社區規約自無與停車
    位管理費相關之規定。再者，依據原告提出之系爭社區住戶
    規約第1章第3條規定：「『住戶』有按規定繳納管理費之義務
    」、第1章第5條約規定：「管理費依『居住面積』每坪收費60
    元，每月繳納一次。」（見本院卷第65-66頁）可知，既係
    規定「住戶」（非車位所有權人)，及按「居住面積」收取
    管理費，顯見規約上開規定係指建物共用部分之管理費收費
    標準，並非停車位之收費標準，否則車位面積相當，卻竟按
    居住面積收取管理費，顯然不合理。故可知原告提出之規約
    中僅有建物共用部分管理費繳納之規定，關於停車位管理費
    之收取及計算均付之闕如（此應由原告另召開區分所有權人
    會議決議始為正辦）。而原告為系爭社區管理委員會，雖對
    該棟車位未曾為任何保養，然有設監視器監視管理，有收取
    管理費之權利，然是否收取及收費標準仍均必須經區分所有
    權人會議決議或明確授權，原告始得為之，原告不得於未經
    區分所有權人會議決議或明確授權之情形下，自行決定要收
    取停車位管理費及自行決定收費標準與建物共用部分之管理
    費相同。蓋依公寓大廈管理條例第18條規定，管理委員會之
    主要工作乃係負責執行區分所有權人會議決議事項，並不得
    於未經區分所有權人會議之授權下另訂規章來拘束住戶。本
    件原告社區規約既無規定停車位所有權人應繳納停車位管理
    費，亦未規定收取標準，則原告依公寓大廈管理條例第21條
    及系爭社區住戶規約規定，訴請被告給付停車位管理費61,2
    88元，及自起訴狀繕本送達翌日起至清償日止，按年息5％計
    算之利息，為無理由，應予駁回。
五、本件事證已臻明確，兩造其餘之攻擊或防禦方法及未經援用
    之證據，經本院斟酌後，認為均不足以影響本判決之結果，
    爰不再一一論述。
六、末以，按管理費之數額，區分所有權人會議固有權透過決議
    決定之，惟若客觀上各該住戶之實際用益狀態及實際享受管
    理委員會所提供之管理服務明顯相同，若僅因區分所有權人
    為多數表決即通過管理費數額不一之決議，基於公平法理，
    法院自得加以審查。反之如各住戶所實際享受之管理服務顯
    有不同，而之多數決通過管理費數額均相同之決議，而有違
    公平時法院亦得加以審查（最高法院93年度台上字第2218號
    判決意旨參照）。是以，管理費乃在實際支應管理服務費用
    ，並非在增加管理委員會之財務收入，要之，其收取必須合
    乎公平與必要性。原告社區僅有5個機械車位，相較於全體
    住戶顯係少數，且原告管理委員會並未提供該5個機械停車
    位之機械保養，僅有設置監視器管理，故原告社區區分所有
    權人會議理應考量此部分及夢幻區如何收取停車位管理費扣
    除夢幻區管委會有提供機械車位保養部分，按公平、必要之
    原則決議停車位之費用，勿生多數暴力之情形，併予指明。
      
七、本件係就民事訴訟法第436條之8第1項適用小額程序所為原
    告敗訴之判決，依職權確定訴訟費用額為1,000元（第一審
    裁判費），應由原告負擔。
中    華    民    國  110     年    11     月   19    日
                  士林簡易庭法  官  張明儀
以上正本係照原本作成。
如不服本判決，應於送達後20日內，向本院提出上訴狀，並表明
上訴理由（上訴理由應表明一、原判決所違背之法令及具體內容
。二、依訴訟資料可認為原判決有違背法令之具體事實。），如
於本判決宣示後送達前提起上訴者，應於判決送達後20日內補提
上訴理由書（須附繕本），如未於上訴後20日內補提合法上訴理
由書，法院得逕以裁定駁回上訴。
中    華    民    國   110    年    11     月   19    日
                            書記官  劉彥婷
附錄：
一、民事訴訟法第436條之24第2項：
    對於小額程式之第一審裁判上訴或抗告，非以其違背法令為
    理由，不得為之。
二、民事訴訟法第436條之25：
    上訴狀內應記載上訴理由，表明下列各款事項：
    (一)原判決所違背之法令及其具體內容。
    (二)依訴訟資料可認為原判決有違背法令之具體事實。